【裁判字號】    90,自緝,52
【裁判日期】    901123
【裁判案由】    詐欺
【裁判全文】
臺灣臺北地方法院刑事判決                            九十年度自緝字第五二號
    自  訴  人  甲○○
    被      告  丁○○○
右列被告因詐欺案件，經自訴人提自訴，本院判決如左：
    主  文
丁○○○無罪。
    理  由
一、自訴意旨略以：
（一）被告乙○○、戊○○夫妻二人，共同意圖為自己不法之所有，明知自己及自己
      公司及被告丁○○○帳戶已無存款，所開之公司已倒閉，而且不動產已全部出
      售完畢，無償付能力，竟意圖不法所有，在自訴人住處，先後於如附表所示時
      間交付如附表所示三張本票、六張支票向自訴人調現，詐騙自訴人金錢後即避
      不見面。
（二）被告乙○○、戊○○夫妻二人向自訴人購買自訴人所有座落台北縣深坑鄉萬順
      村三十鄰福音山莊十一巷三號房地，售價總計新台幣三百九十九萬元，被告藉
      口貸款尚未借出，陸續用支票支付價款，本案之支票一百多萬元均遭退票，而
      自訴人至所出售於被告之房屋地點，見別人已在裝潢，被告已將房屋出售，自
      訴人始知受騙，因認被告等涉犯共同詐欺取財罪嫌。
二、按犯罪事實應依證據認定之，無證據不得推定其犯罪事實；又不能證明被告犯罪
    者，應諭知無罪之判決，刑事訴訟法第一百五十四條、第三百零一條第一項分別
    定有明文。又按刑法第三百三十九條第一項之詐欺罪之成立，以意圖為自己或第
    三人不法之所有，以詐術使人將本人或第三人之物交付為要件。所謂以詐術使人
    交付，必須被詐欺人因其詐術而陷於錯誤，若其所用之方法，不能認為詐術，亦
    不致使陷於錯誤，即不構成該罪，最高法院四十六年台上字第二六０號著有判例
    可資參循。
三、訊據被告丁○○○堅詞否認有何詐欺犯行，辯稱：伊不認識甲○○，也不認識乙○○、戊○○，更不曉得金珀城實業有限公司、金順林公司，且伊從未開過支票
    給人家，是伊大兒子丙○○借伊的名義申請支票帳戶，因為他說要作生意，支票
    應該都是丙○○開的，伊什麼都不知道，一直到被警察抓了才知道被人家告等語
    。經查：
（一）本件係自訴人以被告乙○○、戊○○夫妻二人，共同意圖為自己不法之所有，
      明知自己及自己公司及被告丁○○○帳戶已無存款，所開之公司已倒閉，而且
      不動產已全部出售完畢，無償付能力，竟意圖不法所有，在自訴人住處，先後
      於如附表所示時間交付如附表所示三張本票、六張支票向自訴人調現，詐騙自
      訴人金錢後即避不見面，而於八十一年四月二十一日向本院對被告三人提起詐
      欺自訴，嗣經本院詳查相關事證及全案情節，認如附表所示之支票、本票係被
      告乙○○、戊○○夫妻二人長時間向自訴人借款所簽發，且次數甚多，自訴人
      均有收取利息，認為被告乙○○、戊○○二人於借款之初並無詐欺犯意，本案
      應係民事糾葛等情，而判決被告乙○○、戊○○二人無罪確定，有本院八十一
      年度自字第四二三號判決、臺灣高等法院八十二年度上易字第三二六三號判決
      各一件在卷可稽，並經本院調閱上開案卷查證屬實，足見自訴人自訴意旨已不
      足採信。
（二）又本院詳閱上開案卷，自訴人除提出如附表所示之支票、本票，其中一紙發票
      人為被告丁○○○外，並無其他任何證據足資證明被告丁○○○涉有本件欺犯
      行，被告一再陳明對本案一無所知，參酌證人戊○○到庭結證稱：「我跟甲○○買過房子。以前我有給過甲○○支票，但是給多少我已經忘了，為何甲○○
      持有被告簽發的支票，我不記得了。我完全不認識被告，但認識他的兒子丙○○，我跟丙○○以前是好朋友，且曾跟丙○○拿過支票，因為我們各自都有在
      作生意，為了生意周轉，彼此會互換支票，被告簽發的支票應該是我向甲○○
      買房子時，向丙○○借來的支票，再轉給甲○○作為買賣房屋價款的客票。」
      等語，顯見被告丁○○○上開辯解應可採信；此外，復查無任何積極證據足以
      證明被告有何詐欺取財犯行；本院認為刑事被告依法不負自證無罪之義務，易
      言之，必須由自訴人舉證被告詐欺取財為前提，而依自訴人所提出之卷存證據
      ，殊不足以證明被告有向其施詐之情。
（三）綜上，應認無法證明被告犯罪，揆諸首揭法文意旨，應為無罪之諭知。
四、自訴人經合法傳喚，無正當理由不到庭，爰不待其陳述而為判決。
據上論斷，應依刑事訴訟法第三百四十三條、第三百零一條第一項，判決如主文。
中      華      民      國      九十      年    十一    月    二十三    日
                                      臺灣臺北地方法院刑事第一庭
                                          法    官    吳  孟  良
右正本證明與原本無異。
如不服本判決，應於判決送達後十日內，向本院提出上訴狀。
              書 記 官    田  華  仁
中      華      民      國      九十      年    十一    月    二十六    日


司法院資訊處製作；財團法人民間司法改革基金會備份。
